最高法院刑事判決　　　　　　九十四年度台上字第三八五五號
　　上　訴　人　甲○○
　　　　　　　　　　　　在押.
　　選任辯護人　廖修譽律師
上列上訴人因妨害性自主案件，不服台灣高等法院中華民國九十
四年五月十二日第二審判決（九十四年度上訴字第三四二號，起
訴案號：台灣板橋地方法院檢察署九十三年度偵字第一二八三四
號），提起上訴，本院判決如下：
    主  文
上訴駁回。
    理  由
按刑事訴訟法第三百七十七條規定，上訴於第三審法院，非以判
決違背法令為理由，不得為之。是提起第三審上訴，應以原判決
違背法令為理由，係屬法定要件。如果上訴理由狀並未依據卷內
訴訟資料，具體指摘原判決不適用何種法則或如何適用不當，或
所指摘原判決違法情事，顯與法律規定得為第三審上訴理由之違
法情形，不相適合時，均應認其上訴為違背法律上之程式，予以
駁回。本件上訴人甲○○上訴意旨略稱(一)、原判決認定上訴人有
如原判決事實欄所載之犯行，係依憑在衛生紙、內褲、棉棒上採
得之精子細胞層ＤＮＡ，經送鑑定結果確認與上訴人ＤＮＡ－Ｓ
ＴＲ型別相同，有刑事案件證物採驗紀錄表、內政部警政署刑事
警察局民國九十三年九月三十日刑醫字第０九三０一六六一二八
號鑑驗書可稽；及警方在被害人住處採得之腳趾掌紋經鑑定與上
訴人之右環趾趾紋相符，有刑事案件證物採驗紀錄表、內政部警
政署刑事警察局九十三年八月二十七日刑紋字第０九三０一六六
七九五號鑑驗書可稽，為其主要論據之一。然依被害人即代號0
0000000號成年女子（姓名年籍資料詳卷）於警詢中之供
述，其內褲係遭上訴人強制脫掉後即性侵害，且被害人於遭性侵
害完畢後，被趕入房間即為沐浴。足見被害人於遭性侵害後未再
穿著內褲，則何以上訴人之精液會附著在被害人之內褲上？另被
害人供述衛生紙係丟棄在其室內桌上，然上訴人則供稱係丟棄在
樓梯間之垃圾桶，但未找到，而依採證紀錄記載，該衛生紙係在
被害人臥室內之垃圾桶內取得，另依檢驗報告之記載，該衛生紙
則是在被害人客廳臥室垃圾桶內取得，其就取得衛生紙之地點相
關之供述及記載不一。又內政部警政署刑事警察局九十三年九月
三十日刑醫字第０九三０一六六一二八號鑑驗書，記載該衛生紙
同時檢驗出符合被害人上皮細胞層及上訴人精子細胞層之ＤＮＡ
，然被害人於遭性侵害之過程中並未受傷，是該衛生紙上不應同
時存有被害人之上皮細胞層，而應僅有上訴人之精子細胞層，而
該衛生紙之取得處所已有相當爭議，是否能為證據非無疑義。原
判決論斷該衛生紙具有證據能力及證明力，而就上開非無疑義各
節，未詳予調查釐清，於法有違。原判決雖說明棉棒於採證紀錄
上３Ａ欄已有記載，然依被害人所供述之內容，該棉棒實無法沾
染上訴人之精子，則就該部分應傳喚蔡天惠醫師調查其採集之過
程是否合法。況上訴人苟於性侵害被害人時已射精於被害人體內
，何以會另有精液留存於體外之衛生紙上，原審就上情未詳予調
查，於法有違。另被害人始終供稱上訴人係穿鞋進入其住處，且
依被害人所供述之內容，上訴人行為時甚為匆促，豈有脫鞋性侵
害後再穿上之可能，此外亦無證據足資證明上訴人係脫鞋進入被
害人住處。則上開鑑驗書所載之腳趾紋是否為上訴人所有，非無
疑義，原審對上情未詳予調查釐清，於法有違。(二)、上訴人於移
送檢察官訊問前之二十四小時內，曾因自行撞頭而由警方送亞東
紀念醫院急診，經以電腦斷層檢查腦部雖無明顯異常，然診斷紀
錄中記載：「於是囑咐病患觀察是否有腦震盪之現象」，是上訴
人於接受檢察官訊問時係在腦震盪觀察期中，則依刑事訴訟法第
九十三條之一第一項第四款、第二項之規定，上訴人因有身體健
康突發之事由，事實上不能訊問之情形，檢察官自不得訊問上訴
人，乃檢察官竟仍訊問上訴人，該訊問筆錄自不得採為證據。況
上訴人並曾供述其偶而會中邪等情，且就相關犯罪情節之供述並
非明確，原審未勘驗警詢錄音帶，或傳喚製作筆錄之警員陳之光
、黃立彰到庭予以調查，即認上訴人之警詢筆錄得為證據，於法
有違。(三)、被害人於警詢及檢察官偵查中指稱：歹徒身高約一七
０公分，胖胖的，短髮沒有染髮長度在耳下，帶無框灰色鏡片眼
鏡，年約三十歲左右；上訴人當天穿黑色運動鞋，米色短褲，上
身穿應該是可以兩面穿的外套，一面是藍色，一面是白色，戴有
灰色眼鏡等情。然對照被害人於警局指認上訴人之照片，上訴人
身高不足一七０公分，雖胖，然係蓄長髮而已顯然超過耳下，且
並無帶眼鏡，其與被害人所供述之特徵顯然不合。且依據警方扣
物清單所示，其所查扣者係涼鞋，並非運動鞋；係灰白色短褲，
並非米色短褲；係灰銀色外套，並非白色；係褐色墨鏡，並非灰
色眼鏡，被害人所指亦顯然與扣案證物不符。另被害人遭性侵害
而身上竟無傷口，且於沐浴後先前往工作再報案，均與常情有違
，原審就上情未予調查釐清，於法有違。(四)、依被害人所供述之
內容，堪認被害人並不認識上訴人，亦不知上訴人來自何處，且
被害人於九十三年八月九日下午十七時三十分，前往警局報案並
製作警詢筆錄時，警方應不知歹徒係何人及住何處。而警方之第
一次搜索扣押筆錄其上所記載之時間，亦係九十三年八月九日下
午十七時三十分許。則警方對上訴人為第一次搜索時，其何以能
知悉上訴人係本件犯罪嫌疑人？又上情如係經由被害人之告知，
亦可見被害人供稱不認識上訴人等情並非事實。又苟被害人稱其
不認識上訴人屬實，則警方之紀錄所載即可能有假，甚或係先抓
人再取證，將上訴人鎖定為犯嫌而誤導被害人。原審就上情未詳
予調查釐清，於法有違。(五)、原判決論斷上訴人於為本件犯行時
，並無心神喪失等情事，係依憑亞東紀念醫院九十三年十一月五
日精神鑑定報告書，為其主要論據之一。然上開精神鑑定報告書
係鑑定上訴人是否有性心理或性別認同偏差等症狀，而非針對上
訴人於為本件犯行時是否有心神喪失等情為鑑定。而上訴人業已
提出診斷證明書，說明其於當兵時已患有神經病變，雖非腦部疾
病，但實已有心神喪失及精神耗弱情事；證人許韻珊亦就上訴人
病發情狀證述明確；三軍總醫院函文亦稱：……是否可能導致腦
部疾病而產生心神喪失或精神耗弱情事，無法回答，……建議去
函安排司法精神鑑定，以利釐清該員是否達到心神喪失或精神耗
弱等情事；參照上訴人於警詢中所供述之內容，及被害人指認之
上訴人照片，上訴人之神情顯屬呆滯等情。乃原審未將上訴人送
請專業鑑定機關，鑑定上訴人於行為時是否有心神喪失等情事，
於法有違。(六)、上訴人所持之玩具手槍無殺傷力，非屬槍砲彈藥
刀械管制條例所列管之槍械，雖其有使人誤認為真槍之虞，然其
在客觀上並不能對人之生命、身體、安全構成威脅而具有危險性
，故該玩具手槍並無成為兇器之可能。原判決論斷上訴人所為係
犯刑法第二百二十二條第一項第七款、第八款之攜帶兇器侵入住
宅對於女子以強暴、脅迫之方法而為性交罪，於法有違。(七)、原
判決論斷現場建物監視鏡頭雖未錄得上訴人在被害人住處前按門
鈴之動作，然亦不足以影響本件犯罪事實之認定等情。然原判決
認定上訴人有本件犯行，又依憑由監視錄影帶所翻拍之照片內有
上訴人之影像，為其主要論據之一，其前後所為之說明相互矛盾
，原判決逕為不利上訴人之認定，於法有違等語。
惟查原判決認定上訴人有原判決事實欄所載之攜帶兇器侵入住宅
對於女子以強暴、脅迫之方法而為性交犯行，係以訊據上訴人否
認有前揭犯行，辯稱：伊已不記得當時事情發生之經過，伊也不
知道伊現在為何會在這裡等語。然查上訴人於警詢中坦承：伊只
記得有對被害人性侵害，其細節伊已經不清楚；陳興國伊並不認
識，是伊要進入被害人住處所編出之藉口；警方提供中和市○○
路一八０號二十八樓樓梯間監視錄影帶，其內所錄得之照片是伊
本人無誤；錄影帶中所錄得伊之影像，當時伊只是雙手插在衣服
裡，而槍在口袋裡；伊只知道有對被害人性侵害；對被害人性侵
害後，伊有用衛生紙擦拭伊陽具，並將擦拭過的衛生紙丟在該樓
層之樓梯間垃圾桶內，並於九十三年八月九日二十時三十分許，
帶同警方前往找尋，但未找到；伊對被害人性侵害完畢後即離開
，伊並沒有傷害她；警方經伊同意分別在伊住處衣櫃上取獲銀灰
色外套一件，床上取獲灰白色短褲一件，電視櫃上取獲黑色手槍
一把，門口取獲涼鞋一雙，電腦桌旁取獲墨鏡一支等物品，是伊
對被害人性侵害時所穿之衣物及配戴之裝備；伊對被害人實施性
侵害時，忽然覺得這樣做是不對的，所以在還沒射精時，就將伊
的陽具抽出快速離去等情。嗣於檢察官偵查中亦供承：案發當時
伊拿如圖片所示之黑色槍枝強行進入被害人房中，當天伊人昏沉
不是很舒服，進入該房中伊將被害人壓在床上，然後跟她發生性
行為，伊性侵害被害人，她有反抗叫救命，伊緊張，當時伊一進
門就把槍掏出來，對方很害怕，伊告訴被害人要幫她檢查身體，
因伊告訴被害人其身體好像有痣，要幫她檢查身體，她自己脫衣
服一半，一半由伊強行脫；伊沒有射精，但伊的下體有進入該女
子陰道內前後抽動，伊沒帶保險套；伊是用衛生紙擦伊身體，被
害人後來沒反抗，在過程中沒拿槍抵著被害人；照片上之衣服是
伊穿進被害人屋內之衣服，槍放在左邊口袋內，另伊很後悔，真
心悔過，伊當兵期間受過傷，偶而會中邪，所以才會犯案等語。
上訴人雖於原審準備程序中或辯稱：檢察官訊問時，伊說伊不清
楚，伊不知道偵訊筆錄為何這樣記載，有很多事情伊都不是這樣
說的，也不知道偵訊筆錄為何這樣記載，或又辯稱：伊有告訴檢
察官說伊當時頭很昏，所有過程都是警察告訴伊的，檢察官都沒
有幫伊記云云。然經原審對檢察官訊問上訴人之錄音光碟勘驗結
果，堪認檢察官九十三年八月十日之偵訊光碟內容，其與檢察官
偵查筆錄所載內容大致相同，而上訴人及其選任辯護人並明確陳
稱對勘驗結果沒有意見，對檢察官偵訊筆錄之證據能力不爭執等
情，上訴人及其選任辯護人於第一審及原審審理中，對於上訴人
於警詢及檢察官偵查中供述各節，均表示實在及沒有意見等情。
則上訴人於警詢及檢察官偵查中供述各情，自得為採為證據。被
害人於檢察官偵查中亦指證：案發地點係伊租屋居住處，門口只
有一個鐵門，有鍊條鎖以及普通居家門鎖，案發前伊剛倒完垃圾
返家，未拉上鍊條，上訴人來按門鈴，上訴人按第一次伊沒有應
門，過幾分鐘按第二次，伊有去看是誰，伊開門後上訴人問伊是
否認識陳興國，伊一直說不認識陳興國，上訴人一直說有看到陳
來伊家，就問伊說是否為陳的女友，伊說不是，也問伊男友是不
是陳的朋友，伊說不是，伊要關門時，上訴人本來是雙手插腰，
交插在胸前，然後右手拿出槍，伊看到槍後嚇一跳，把門關上，
上訴人就用力把門推開，上訴人繼續問伊與陳的關係，說陳的女
友胸口與私處有痣，要強行檢查伊身體，伊有說不要，但上訴人
把伊推進房間後，繼續說要看伊身體，伊說若要檢查，伊自己來
，但是他說不可以，就強行脫伊的上衣，伊胸口沒有他說的特徵
，伊向上訴人說應該就可以了，但上訴人仍強行脫伊的褲子，伊
要穿上衣服時，他就用力壓在伊身上，用手壓著伊脖子，然後說
如果伊再亂動，就要殺了伊，那時上訴人是把槍放在床上，就是
在脫褲子時把槍放在床上的，是用雙手壓著伊。上訴人是檢查完
特徵，快要性侵害時說不配合就要殺了伊，上訴人未強迫伊口交
，只有陰莖插入伊陰道。上訴人穿黑色運動鞋，米色短褲，上身
著應該是可兩面穿的外套，一面是藍色，一面是白色，他還戴一
副灰色的眼鏡。伊不記得他有無射精，是驗傷時醫生跟伊說有射
精，上訴人完成犯行後坐在伊床邊，伊請他離開，他向伊說應該
不會告訴別人，伊說不會，他又說如果新台幣（下同）五百萬元
討回來要給伊二百萬元，伊說不用，他在房間看了一下，叫伊把
房門關上，他會自己離開等情。被害人在檢察官偵查中所為之上
開指述各情，雖屬被告以外之人在審判外之陳述，然該等陳述係
於偵查中向檢察官所為之陳述，並無顯有不可信之情況，且上訴
人及選任辯護人均未對此指述之證據能力為爭執，則依刑事訴訟
法第一百五十九條之一之規定，自得為證據。上訴人與被害人之
上揭供述內容大致相符，並有上訴人所有於行為時穿著之外套一
件、上訴人用以脅迫被害人之玩具手槍一支（含彈匣一個）、上
訴人供掩飾外貌之墨鏡一副扣案可資佐證，另有警方翻拍自００
縣００市○○路０００００號０００樓監視錄影帶，其內有上訴
人影像之畫面四紙、被害人指證侵害人之照片一紙附卷足憑。另
參以案發後被害人立即經依性侵害處理程序進行相關檢驗，被害
人之陰道棉棒、內褲及衛生紙精子細胞層ＤＮＡ經送鑑定後確認
與上訴人ＤＮＡ－ＳＴＲ型別相同，該型別在台灣地區中國人分
布機率預估為二．七乘以十之負十九次方，此有刑事案件證物採
驗紀錄表、內政部警政署刑事警察局九十三年九月三十日刑醫字
第０九三０一六六一二八號鑑驗書一份在卷可稽。在被害人住處
所採集之腳印，經送鑑定後確認其中編號十之腳趾掌紋與上訴人
之右環趾趾紋相符，有刑事案件證物採驗紀錄表、內政部警政署
刑事警察局九十三年八月二十七日刑紋字第０九三０一六六七九
五號鑑驗書一份在卷可佐。扣案之玩具空氣手槍一支（含彈匣一
個），經第一審法院勘驗結果，其重量八四一公克、長度一八．
七公分、材質：滑套、槍管（即上半部）為鐵製、堅硬，下半部
則為硬質塑膠，彈匣為鐵製。該玩具空氣手槍經鑑定結果，雖認
不具殺傷力，然係仿ＧＬＯＣＫ廠十九型半自動手槍外型製造之
玩具空氣手槍，以填充氣體為發射動力，機械性能良好，可發射
直徑約六ＭＭ之彈丸，亦有內政部警政署刑事警察局九十三年八
月二十日刑鑑字第０九三０一六六０三九號槍彈鑑定書在卷可憑
。綜上各節相互勾稽，堪認上訴人確有於上揭時地，攜帶足以讓
人認係真槍，客觀上足以對人之生命、身體、安全構成威脅，具
有危險性之玩具空氣手槍一支（含鐵製彈匣一個），侵入被害人
住宅，對被害人以強暴、脅迫之方法而為性交等犯行。上訴人於
獲案後經警於九十三年八月十日，移送台灣板橋地方法院檢察署
時，因自行撞頭而送亞東紀念醫院急診，經電腦斷層腦部檢查，
顯示無明顯異常，有亞東紀念醫院九十三年十一月十一日亞歷字
第０九三六四一０五一一號函在卷可稽。嗣第一審法院另將上訴
人送請精神鑑定結果，認上訴人於精神科專科醫師會談時「情緒
穩定，態度合作，言語連貫切題，認知功能正常，無幻覺、妄想
或怪異行為」等，亦有亞東紀念醫院九十三年十一月五日精神鑑
定報告書一紙附卷可考。參酌上訴人於八月份之炎熱季節仍穿著
外套，在室內戴墨鏡，顯見其行為時深切瞭解應掩飾自己外貌及
身分等，且其持玩具空氣手槍以找陳興國為藉口侵入被害人住處
，又以檢查被害人身體為由令被害人脫去所著衣物等情，足見上
訴人於為本件犯行前顯經計畫。另上訴人於警詢中對相關之回答
均明確切題，在檢察官偵查中之供詞亦詳確清晰，並主動陳明其
犯案之過程，絲毫無精神恍惚之情事，有各該筆錄在卷可查。堪
認上訴人於為本案犯行時，並無精神耗弱及心神喪失等情事。至
上訴人選任辯護人雖提出國防大學國防醫學院三軍總醫院診斷證
明書影本一紙，以被告於八十九年六月十六日入伍服役時，因中
署引發熱衰竭，經國防大學國防醫學院三軍總醫院診斷上訴人患
有：「(一)、肌肉筋膜痛。(二)、腰椎第五節與第一薦椎間神經根病
變，左側」，據以主張上訴人於發作之後，會喪失記憶，不知發
作時曾做過何事云云。然經第一審法院向國防大學國防醫學院三
軍總醫院函詢後覆稱：依病歷記載腰椎第五節、第一薦椎間神經
根病變，「非腦部疾病」，故是否可能導致腦部疾病而產生心神
喪失或精神耗弱情事，無法回答云云，有國防大學國防醫學院三
軍總醫院九十三年十一月九日集逵字第０九三００二二一六九號
函及所附病歷摘要在卷可證。依國防大學國防醫學院三軍總醫院
之上開函件已可得知「肌肉筋膜痛」、「腰椎第五節、第一薦椎
間神經根病變」，均非腦部疾病，自無可能導致腦部疾病而產生
心神喪失或精神耗弱情事。此外上訴人又始終未能提出其曾罹患
精神官能疾病等類似疾病之資料以供審酌，參酌上訴人於事前顯
經計畫，在警詢中對於警員之詢問之回答均明確切題，在檢察官
偵查中之供詞亦詳確清晰，並主動陳明其犯案之過程，絲毫無精
神恍惚之情事，有各該筆錄在卷可查。另在亞東紀念醫院作精神
鑑定，於精神科專科醫師會談時「情緒穩定，態度合作，言語連
貫切題，認知功能正常，無幻覺、妄想或怪異行為」等情，堪認
上訴人於為本件犯行時，並無精神耗弱、心神喪失、喪失記憶等
情事，亦無可疑為精神耗弱、心神喪失、喪失記憶等情形。上訴
人選任辯護人為其辯稱：上訴人於發作後，會喪失記憶，不知發
作時曾做過何事云云，顯非事實，不足採信。且並無將上訴人送
鑑定機關再作精神鑑定之必要。上訴人選任辯護人雖為上訴人辯
護稱：(一)、上訴人之同意搜索文書係上訴人事後補具。(二)、與案
情有重要關係之證據衛生紙，竟無製作搜索採證筆錄，違法取證
，其正確性令人質疑。(三)、被害人於警訊中所述衛生紙採證之位
置，其與刑事案件證物採驗紀錄表所載不符。(四)、被害人於九十
三年八月二十六日檢察官偵查中稱：「被告身上穿著應該是可以
兩面穿的外套，一面是藍色，一面是白色」等情。然查警方扣案
者係銀白色外套，其與被害人指稱者顯然不同。而上述外套經第
一審認定並非上訴人所有，顯然為本件犯行者另有其人。(五)、扣
案之墨鏡經第一審認定係許韻珊所有，而許韻珊之臉較窄小，該
墨鏡係女性方能戴用，非上訴人所能配戴。況被害人於九十三年
八月九日警詢中稱：「犯嫌戴無框灰黑色鏡片的眼鏡」等情，顯
然其所指之顏色及形式與扣案者不符，益證本件並非上訴人所為
。(六)、刑事案件證物採驗紀錄表，其內記載有採集者請在括弧內
打勾。然３Ａ被害人之陰道棉棒檢體其括弧內空白，表示該項並
無採集證物，何來鑑驗結果？又打勾之６Ａ被害人身體其他部位
疑似遺留加害人精液或唾液之棉棒檢體，並未註明採取之部位，
其違法取證不具法律效力。另被害人經沐浴後採驗，該鑑驗書之
正確性令人質疑。(七)、現場大樓監視錄影帶翻拍畫面，並無上訴
人按門鈴之動作，僅能證明上訴人於案發當日有出入該層樓走廊
，然上訴人與被害人係住同一層樓，上訴人進出大樓自在監視錄
影中，其無何違反常情之處。(八)、腳印鑑驗書既然稱送鑑編號六
、八、十腳趾紋及十一腳掌紋與上訴人腳趾紋及腳掌紋相符，然
僅以編號十腳趾紋製作鑑驗書，令人質疑；另外編號六、八腳趾
紋及十一腳掌紋，與上訴人及腳掌紋不相符，故未製作鑑驗書；
又偵查卷第八十四頁之腳印紀錄表，該表關於採證地點、時間、
指紋位置、在場證明人及採證人等均空白，該部分竟未製作搜索
採證（或勘驗）筆錄云云。然查：(一)、警方送請鑑定之證據衛生
紙、腳趾紋，在移送單位製作之刑事案件證物採驗紀錄表內，已
確實記載該「衛生紙一張」、「掌紋膠片四張」，係於九十三年
八月九日分別在「被害人臥室垃圾桶內」、「被害人客廳地面」
採證取得。另經在場人即被害人親自簽名而列為保密資料之「證
物清單」亦詳細記載「（證物內容）衛生紙，（採證物位置）
房間內垃圾桶內。（證物內容）右腳，（採證物位置）客廳。
（證物內容）右腳，（採證物位置）客廳。（證物內容）右
腳掌紋上半，（採證物位置）房門內。（證物內容）左腳，（
採證物位置）客廳」。另查卷附刑事案件證物採驗紀錄表係移送
單位員警為偵辦本案刑事案件製作之職務上文書，於採證時雖未
讓上訴人到場確認，然上訴人於警訊中已供陳：用衛生紙擦拭伊
的陽具，並將擦拭過的衛生紙丟在該樓層之樓梯間垃圾桶內云云
，另於檢察官偵查中供陳：有至被害人房間等語，已如前述。則
上訴人確實有至被害人房間，並有該證物衛生紙之存在，乃為不
爭之事實。至於上訴人於九十三年八月九日二十時三十分許，帶
同警方前往找尋衛生紙未果，或係出於上訴人誤記丟棄之位置所
致。而上訴人於警詢中既已坦承有強制性交之事實，並有該等證
物衛生紙之存在，承辦之警方自無故意栽贓或杜撰採證衛生紙位
置及腳趾紋之必要。則警方於製作刑事案件證物採驗紀錄表時，
雖未讓上訴人到場確認，惟斟酌被害人確實有遭受性侵害，已甚
為明確，而茍上訴人未至被害人臥室，更甚而流出精液並進而擦
拭，自無留下擦拭衛生紙及腳趾紋之可能，尚不能僅因警方之採
證稍有疏失，即置被害人確實有遭受性侵害，及上訴人有在現場
（附近）留下擦拭衛生紙、腳趾紋之事實於不顧。爰審酌人權保
障及公共利益之均衡維護，依刑事訴訟法第一百五十八條之四、
第一百五十九條之四第一款之規定，仍認為此部分之刑事案件證
物採驗紀錄表、證據衛生紙一張、腳趾紋之採證，為有證據能力
。(二)、被害人於警訊中固曾指陳：上訴人有用衛生紙擦拭後，將
衛生紙丟置在伊桌上等情，而刑事案件證物採驗紀錄表記載：衛
生紙採證位置被害人臥室垃圾桶內，又內政部警政署刑事警察局
刑紋字第０九三０一六六七九五號鑑驗書則稱：衛生紙採自客廳
臥室垃圾桶內等語。被害人於警詢中所為上開供述其與刑事案件
證物採驗紀錄表上開記載等情，雖略有出入，然並不影響該擦拭
精液之衛生紙確係在被害人臥室中採證之本質。且茍上訴人未至
被害人臥室，更甚而流出精液，該衛生紙上精子細胞層ＤＮＡ經
送鑑定後豈會確認與上訴人之ＤＮＡ－ＳＴＲ型別相同。故送驗
之衛生紙究係在被害人臥室桌上，或被害人臥室垃圾桶內所採得
，均不影響上訴人有至被害人臥室，更甚而留下精液事實之認定
。另內政部警政署刑事警察局刑紋字第０九三０一六六七九五號
鑑驗書所載衛生紙採證位置，當係依據刑事案件證物採驗紀錄表
之紀錄轉載而來，而該鑑驗書記載採證位置客廳臥室，雖與刑事
案件證物採驗紀錄表之記載不符，然應係轉載手誤所致，其於本
件犯罪事實之認定並無影響。(三)、上訴人曾於本案警方進行搜索
前之九十三年八月九日十七時三十分書具「同意搜索切結書」，
又於隨後之九十三年八月九日二十時書具「搜索同意書」，有該
等文書附卷可證。而該等文書係承辦警員為偵辦本案，書寫後經
上訴人簽名同意之職務上製作之紀錄文書，又查無顯不可信之情
況，依刑事訴訟法第一百五十九條之四第一項第一款之規定，自
得為證據。又查該等文書業經上訴人親自簽名為證，其所載於九
十三年八月九日十七時三十分、九十三年八月九日二十時書具乙
節，在別無反證之情況下，自應推定為真正。上訴人選任辯護人
辯稱：上訴人之同意搜索文書係事後補具云云，並無足採。(四)、
扣案之外套為兩面，一面為藍色，一面為閃亮之銀灰色接近白色
，該面閃亮之銀灰色接近白色，乍看之下認為係白色，在所難免
。況上訴人在檢察官偵查中已坦承有穿扣案衣服進入被害人家中
等情明確。則被害人之前揭指述，尚難認為有何不實，亦不足以
影響本件犯罪事實之認定。(五)、上訴人在檢察官偵查中已坦承扣
案墨鏡（即太陽眼鏡）確係其在行為時所戴用，而其目的係在掩
飾自己外貌及身分，亦如前述。至該墨鏡是否屬上訴人所有，核
與上訴人是否有戴該墨鏡犯案無必然之關聯，尚難以該墨鏡非上
訴人所有，即推認戴該墨鏡犯案之人並非上訴人。(六)、本件刑事
案件證物採驗紀錄表（疑似性侵害案件證物採集單），在３Ａ被
害人之陰道棉棒檢體之括弧內已有打勾之記載，有該刑事案件證
物採驗紀錄表在卷可查。上訴人選任辯護人新稱：３Ａ被害人之
陰道棉棒檢體，其括弧內空白，表示該項無採集，何來鑑驗結果
等情，顯有誤會。又單純之沐浴並未能洗除侵害人留存之精子，
被害人雖經沐浴後仍採得精子檢體，其與常理無悖。(七)、現代大
樓固多有設置監視錄影鏡頭，但並非四處皆有設置，到處皆有監
看，即實際上尚有未監看到之死角，此為眾所週知之事實。上訴
人在檢察官偵查中已坦承於如原判決事實欄所載時地有進入被害
人家中無訛，上開供述無何瑕疵且與事實相符。則該監視鏡頭雖
未錄得上訴人在被害人住宅門前按門鈴之動作，然上情尚不足影
響本件事實之認定。(八)、在被害人住處所採集之腳印，經送鑑定
後確認其中編號十之腳趾掌紋與上訴人之右環趾趾紋相符，有刑
事案件證物採驗紀錄表、內政部警政署刑事警察局九十三年八月
二十七日刑紋字第０九三０一六六七九五號鑑驗書一份在卷可佐
。參酌上訴人於檢察官偵查中坦承於如原判決事實欄所載時地有
進入被害人家中，而被害人於檢察官偵查中亦指證上訴人於前揭
時地有進入伊家中。則上開部分之鑑定報告，已足為上訴人上開
供述各情之佐證，堪認上訴人於前揭時地確實有進入被害人家中
。則內政部警政署刑事警察局九十三年八月二十七日刑紋字第０
九三０一六六七九五號鑑驗書，雖未就另外編號六、八、十一之
腳趾掌紋與上訴人之腳趾掌紋作比對紀錄，然其於本件事實之認
定並無影響。證人許韻珊雖於第一審證稱：上訴人身心狀況不是
很穩定，有時候會突然暈倒，有時候心跳會突然停止；很熱的時
候上訴人就會焦慮，精神會恍惚，好像會變成另外一個人，不會
講話也不會幹嘛，就是傻傻的，那時體力也會很差；上訴人精神
狀況不好時不一定會有怪異行為，如果白天就躺在床上休息，若
晚上就會好像其他人附在他身上，講話會奇怪，但不會傷害他人
云云。然上訴人始終未能提出有此等病情之就診資料等以供查證
，而許韻珊與上訴人原為男女朋友關係，於本案訴訟中並已結婚
，其兩人關係密切，其上開供述各情是否屬實，非無疑問。況許
韻珊在第一審供稱：上訴人發病時之情狀為：會突然暈倒、心跳
會突然停止、不會講話也不會幹嘛，就是傻傻的，那時體力也會
很差、如果白天就躺在床上休息，若晚上就會好像其他人附在他
身上，講話會奇怪，但不會傷害他人等情。則依其所述內容，上
訴人發病時會消極性的退化與不作為，核與上訴人於本件犯行係
積極性的施強暴、脅迫全然不同。許韻珊所為之上開供述，並不
能為有利於上訴人之認定。上訴人行為時所持之玩具手槍雖無殺
傷力，非屬槍砲彈藥刀械管制條例所列管之槍械，然依該玩具空
氣手槍之重量、長度、材質等外觀情狀，自足以使人誤認係真槍
，客觀上亦足以對人之生命、身體、安全構成威脅，應認係具有
危險性之凶器。上訴人否認辯解各語，無非事後卸責之詞，不足
採信等情，予以綜合判斷。因而維持第一審論處上訴人攜帶兇器
侵入住宅對於女子以強暴、脅迫之方法而為性交罪刑之判決，駁
回上訴人在第二審之上訴。業已說明其所憑之證據及其認定之理
由，從形式上觀察，並無違背法令之情形。而按證據之取捨與證
據之證明力如何，均屬事實審法院得自由裁量、判斷之職權；苟
其此項裁量、判斷，並不悖乎通常一般之人日常生活經驗之定則
或論理法則，又於判決內論其何以作此判斷之心證理由者，即
不得任意指摘其為違法，而據為提起第三審上訴之合法理由。原
判決綜合前述各項證據資料，認定上訴人確有前揭犯行，且上訴
人持有之玩具手槍係屬兇器等情，乃其採證職權之合法行使，且
無上訴意旨所稱理由矛盾情事，不容任意指為違法。上訴人於檢
察官偵查中就相關犯罪情節供承明確，且經原審勘驗檢察官偵查
訊問錄音光碟結果，檢察官偵訊光碟所錄內容與偵訊筆錄所載內
容大致相同，業據原判決論述明確，上訴人於檢察官偵查訊問中
並無何事實上不能為訊問之情形，上訴意旨(二)任意指摘上訴人當
時係在腦震盪觀察期中，其有事實上不能訊問之情形云云，並非
有據。原判決已說明扣案之外套一面為閃亮之銀灰色接近白色，
於乍看之下認為係白色，在所難免，況上訴人於檢察官偵查中已
坦承穿扣案衣服進入被害人住處無誤；上訴人於檢察官偵查中已
坦承扣案之墨鏡確係其為本件犯行時所戴用，而該墨鏡是否屬上
訴人所有，其與本件犯罪事實之認定並無影響。且按諸被害人遽
遭性侵害，其於極度緊張慌亂之際，自難期其於事後能有詳確之
記憶，且就相關事物之形容用詞因人而異，自不得以被害人所為
之供述間有不盡相符之處，即認被害人所為指述各情皆不足採信
。上訴意旨(三)片面為有利於上訴人之推論，並非有據。按有利於
被告之證據不採納及應於審判期日調查之證據，係指該證據倘予
採納或經調查所能證明者，得以推翻原審判決所確認之事實，而
得據以為不同之認定而言。如非事理所必然，或係無從調查之證
據方法，即欠缺其調查之必要性，縱未調查，或未於理由特加說
明，均與所謂違背法令之情形不相適合。原判決已說明：被害人
於案發後立即經依性侵害處理程序進行相關檢驗，被害人陰道棉
棒、內褲、衛生紙精子細胞層ＤＮＡ，經送鑑定結果確認與上訴
人ＤＮＡ－ＳＴＲ型別相符；在被害人住處所採集之腳印，經送
鑑定結果確認其中編號十之腳趾掌紋與上訴人之右環趾趾紋相符
；棉棒、內褲、衛生紙及現場腳印等，得採為認定本件犯罪事實
之依據；上訴人及其選任辯護人於第一審及原審審理中，對於上
訴人於警詢及檢察官偵查中所言，均表示實在及沒有意見等情。
則上訴人於警詢及檢察官偵查中所供述各情，自得為採為證據；
上訴人曾於本案警方進行搜索前之九十三年八月九日十七時三十
分書具「同意搜索切結書」，又於隨後之九十三年八月九日二十
時書具「搜索同意書」，有該等文書附卷可證。而該等文書係承
辦警員為偵辦本案，書寫後經上訴人簽名同意之職務上製作之紀
錄文書，又查無顯不可信之情況，依刑事訴訟法第一百五十九條
之四第一項第一款之規定，自得為證據。又查該等文書業經上訴
人親自簽名為證，其所載於九十三年八月九日十七時三十分、九
十三年八月九日二十時書具乙節，在別無反證之情況下，自應推
定為真正；上訴人選任辯護人雖為其辯稱：上訴人於發作之後，
會喪失記憶，不知發作時曾做過何事等情，不足採信，且無再送
請鑑定機關再為精神鑑定之必要等情甚詳。上訴意旨擷取相關證
據資料內容之片段，任意指摘原判決不當，並非有據。且原審縱
就上訴意旨所載各情再予以調查，亦非即能為有利於上訴人之認
定，尚不得任意指摘原審有應調查之證據而未予調查之違法。況
上訴意旨亦未陳明曾聲請原審再為如何之調查，而本院為法律審
，上訴人在本院又為此爭執，自非依據卷內資料執為指摘之合法
上訴第三審理由。上訴意旨並未依據卷內資料具體指摘，徒憑己
意，或就原判決已有說明之事項，或就原審判斷證據證明力之合
法職權行使，漫指其違法，重為單純事實上之爭執，難謂係適法
上訴第三審之理由，其上訴違背法律上之程式，應予駁回。
據上論結，應依刑事訴訟法第三百九十五條前段，判決如主文。
中　　華　　民　　國　九十四　年　　七　　月　二十一　日
                      最高法院刑事第二庭
                          審判長法官  董　明　霈
                                法官  林　茂　雄
                                法官  張　祺　祥
                                法官  呂　永　福
                                法官  池　啟　明
      本件正本證明與原本無異
                                      書  記  官
中　　華　　民　　國　九十四　年　　七　　月　二十六　日
